【裁判字號】    90,台上,2063
【裁判日期】    900412
【裁判案由】    強盜等罪
【裁判全文】
最高法院刑事判決                                九十年度台上字第二○六三號
      上訴人  己○○
      代理人  林國明律師
      被  告  乙○○
              戊○○
              甲○○
              丙○○
              丁○○
右上訴人因自訴被告等強盜等罪案件，不服台灣高等法院台南分院中華民國八十八年
一月十二日第二審判決（八十七年度上訴字第一八二八號，自訴案號：台灣台南地方
法院八十六年度自字第三五八號），提起上訴，本院判決如左：
    主  文
上訴駁回。
    理  由
壹、被告等被訴偽造有價證券、強盜部分：
按刑事訴訟法第三百七十七條規定：上訴於第三審法院，非以判決違背法令為理由，
不得為之。是提起第三審上訴，應以原判決違背法令為理由，係屬法定要件；如果上
訴理由狀並未依據卷內訴訟資料具體指摘原判決不適用何種法則或如何適用不當，或
所指原判決違法情事顯與法律規定得為第三審上訴理由之違法情形不相適合時，均應
認其上訴為違背法律上之程式；又訴訟程序之瑕疵於判決結果顯無影響者，依同法第
三百八十條規定，亦不得資為適法之第三審上訴理由；俱應從程序上駁回其上訴。本
件上訴人己○○上訴意旨略稱：(一)、被告等人大都有賭博、竊盜等不良前科紀錄，被
告等人所供述之賭博情形矛盾之處甚多，顯有詐賭之嫌疑，甚至有以藥劑或他法至使
上訴人不能抗拒而誤予簽發本票之嫌疑；而上訴人受害金額高達新台幣（下同）四千
萬餘元，原審僅憑被告等人不相一致之辯解，遽認被告等人無罪，尚嫌速斷；尤其對
於被告等人所辯賭博之情節，亦有違經驗法則，原判決未能詳細勾稽，自有適用法則
不當及不載理由之違法。(二)、原判決理由另謂「設若其因喝下迷藥致不省人事，其何
能於凌晨四時許自行返家躺在一樓沙發上，又於早上八時許（自訴人警訊稱其醒來時
間）自行躺在自己房間床上，因之其所稱遭被告迷昏云云，顯有疑議。」，原判決上
開推理，亦違背經驗法則，蓋上訴人倘非上因遭被告等人下迷藥，致精神恍惚、神智
不清，上訴人回家後，理應走到其房間床上睡覺，為何一進門即躺在一樓沙發上睡覺
，足徵上訴人確因遭到被告等下迷藥，致使精神狀態恍惚，原判決僅憑該項不合經驗
法則之推論，遽予認定被告等人無強盜取財犯行，實屬輕縱，顯有再詳加調查之必要
。(三)、證人顏黃美英與本件待證事實有重要之關連性，屬應於審判期日調查之證據，
詎原審及第一審均漏未予傳訊該證人，以調查上訴人返家後之精神狀態，自屬違背法
令云云。惟查，原判決綜核卷內之證據資料，認第一審以不能證明被告等犯罪，而均
諭知被告等無罪之判決，認事用法並無違誤，予以維持，駁回上訴人在第二審之上訴
，已詳敘其證據取捨及應為無罪之心證理由；原判決復說明上訴人雖於警訊時指稱：
其於民國八十六年二月二十五日晚上，在被告戊○○家中喝下一碗開水後即昏昏沈沈
，後來發生何事均不知，隔天醒來已睡在其家中臥室床上，經丙○○電話通知至陳家
中，被告等人均在場，才知道簽發四千多萬元本票之事，事實上其並未與被告等賭博
云云；然證人即上訴人之妻顏黃美英於警訊時則證稱：「我獨自在二樓房間睡覺，有
聽見門鈴聲，即刻起床拿起電話筒按電動鎖開啟鐵門」、「我知道是己○○返家」、
「我早上起床時己○○是睡在二樓臥室床舖上，惟我聽次子說他在凌晨四時起床時曾
看他（指己○○）獨自一人躺睡在一樓沙發上」各等語，足見上訴人係自行返家，設
若其因喝下迷藥致不省人事，其何能於凌晨四時許自行返家躺在一樓沙發上，又於早
上八時許（上訴人警訊稱其醒來時間）自行躺在自己房間床上，因之其所稱遭被告等
迷昏云云，顯有疑議。又敘明證人黃輝章於檢察官偵查中證稱：「己○○常常賭，且
常常輸」，於第一審審理中亦證稱：「我有看過己○○賭博……八十六年三月十一日
晚上十一點左右我到己○○家，有顏太太、己○○、己○○二個兒子及一位媳婦在場
，顏太太告訴我己○○輸了五千多萬元，己○○才將整個經過情形告訴我，他說他先
押一萬元、四萬元、十萬元、四十萬元、數百萬元至八百萬元等，才輸了五千多萬元
，三月十二日我又再到己○○家裡，他才拿支票票根給我看，並告訴我他只跟乙○○
一人賭，三月十三日又再找我去，告訴我準備以二成跟乙○○等解決，之後我打電話
告訴丁○○，己○○有誠意以二成處理賭博之事，他回答說沒有辦法做主，那是乙○
○的事」各等語，而證人顏黃美英（即上訴人之妻）在檢察官偵查中亦證稱確於八十
六年三月十一日晚上十一時許叫黃輝章到家中等情，足見證人黃輝章上開所述應屬實
情；另證人林寶雲於第一審審理中亦證稱：「八十六年二月二十七日，自訴人與戊○
○等人至其經營之餐廳用餐，一群人談得很愉快，有說有笑」等語，倘上訴人於八十
六年二月二十五日遭強盜、恐嚇取財，斷無事後仍與被告等人一起餐敘，上開證人與
兩造間均無特定關係，彼等證詞應無故為不實之理，彼等所述足堪採信；況上訴人於
警訊時經警方提示上開本票時，卻稱：「這張本票內簽己○○三字是我簽的沒錯，但
由三個字的書寫排列，我仔細回想，這是我在昏沈沈的情況下簽立的，我只記得丙○
○一直叫我簽，我在昏沈中所寫的字跡，而且事後丙○○隨即拉我的手捺指印，這部
分我有一點印象」等語；且本件發生日期為八十六年二月二十五日，上訴人遲至同年
三月十八日才向警方報案，其間並於八十六年二月二十七日讓被告等兌領六百萬元，
上訴人指稱遭被告等強盜云云，顯與常情有違，益徵其所訴不實等情。原判決上開所
為之論斷，俱有卷內證據資料足憑，從形式上觀察，並無違背法令之情形存在。上訴
意旨(一)、(二)，均純係對原審已經調查並於判決理由內指駁說明之事項，重為事實上之
爭辯，及對原審採證認事職權之適法行使，徒憑己見，任意指摘，俱無從據以辨認原
判決已具備其所指違背法令之形式，核與首開得為第三審上訴理由之法定要件不相適
合。又刑事訴訟法第三百七十九條第十款所謂「依本法應於審判期日調查之證據」，
係指與待證事實有重要之關係、在客觀上有調查之必要性者而言；原判決已就證人顏
黃美英（即上訴人之妻子）在警訊之證詞，已有所論斷；故原審縱使傳訊證人顏黃美
英以調查上訴人返回家後之精神狀態一事，亦與被告等是否成立強盜及偽造有價證券
罪之待證事實並無必然之關連性，縱令原審有未予調查之程序上瑕疵，亦顯然於判決
結果不生影響，故上訴意旨(三)，亦不能資為適法之第三審上訴理由。綜上所述，依首
揭說明，應將本件此部分之上訴從程序上予以駁回。
貳、被告等被訴強制、詐欺及恐嚇取財部分：
按刑事訴訟法第三百七十六條所列各罪之案件，經第二審判決者，不得上訴於第三審
法院，該法條定有明文。本件被告等被訴強制、詐欺及恐嚇取財部分，上訴人認被告
等係犯刑法第三百零四條（第一項）之強制罪、第三百三十九條（第一項）之詐欺罪
及第三百四十六條（第一項）之恐嚇取財罪嫌，分別核屬刑事訴訟法第三百七十六條
第一、四、六款之案件，依首開說明，既經第二審判決，即不得上訴於第三審法院，
上訴人竟復就此部分提起上訴，自為法所不許，應予駁回。
據上論結，應依刑事訴訟法第三百九十五條前段，判決如主文。
中      華      民      國     九十     年      四      月     十二     日
                              最高法院刑事第九庭
                                  審判長法官  陳  宗  鎮
                                        法官  劉  介  民
                                        法官  魏  新  和
                                        法官  孫  增  同
                                        法官  蕭  權  閔
      右正本證明與原本無異
                                              書  記  官
中      華      民      國     九十     年      四      月     十八     日


司法院資訊處製作；財團法人民間司法改革基金會備份。
